【裁判字號】    98,抗,1880
【裁判日期】    990315
【裁判案由】    聲明異議
【裁判全文】
臺灣高等法院民事裁定                  98年度抗字第1880號
抗  告  人     桃園縣楊梅鎮公所
法定代理人     甲○○
代  理  人     王年柿律師
抗告人因與相對人乙○○間聲明異議事件，對於中華民國98年10
月21日臺灣桃園地方法院98年度執事聲字第49號所為裁定提起抗
告，本院裁定如下：
    主  文
抗告駁回。
抗告程序費用由抗告人負擔。
    理  由
一、聲明異議及抗告意旨略以：伊前主張兩造間買賣契約業經解
    除，訴請相對人返還價金新台幣（以下同）9700萬元本息，
    原法院判決相對人如數給付。相對人不服提起上訴並主張同
    時履行抗辯權，本院雖駁回其上訴，惟於判決主文增列抗告
    人應於相對人給付9700萬元本息之同時，返還相對人坐落桃
    園縣楊梅鎮○○段72-2、72-3、72-4、73、74、74-1、74-2
     、74-3、74-4、74-5、74-6、74-7、77-2、77-3、77-4、
    77-5、77-6、77-7、77-8、77-9、77-10、77-11、77-12、
    77-13、77-14、77-18等26筆土地（下稱系爭土地）之所有
    權狀並將土地返還相對人。伊於90年7月26日即以楊梅鎮清
    字第90015620號函通知相對人稱：「買賣契約第9條移轉登
    記所需證件應於契約簽訂後交付登記代理人，上開土地出賣
    人或登記代理人確未將土地權狀交付本所保管；買賣標的之
    土地本所未曾與出賣人點交，亦未開發使用」，相對人於收
    受上開函文後未予爭執，則伊於93年4月16日以桃園府前21
    支郵局664號存證信函依民法第241條第1項規定表示拋棄系
    爭土地之占有，作為所負對待給付，於法並無不合。退步言
    ，伊為杜爭議，曾於94年4月28日表明願交付系爭土地予相
    對人，然相對人以土地上有大量垃圾為由拒絕。伊復於原審
    裁定後，另定於98年11月11日上午10時與相對人辦理土地點
    交手續，相對人雖依約到場，但仍藉口土地遭人傾倒垃圾面
    積達2488平方公尺而拒絕點交，顯已受領遲延。伊遂於98年
    11月17日再以中壢志廣郵局406號存證信函表示拋棄系爭土
    地之占有以代交付。至所有權狀部分因原保管人范國意不知
    去向，伊已於93年4月16日以存證信函寄送申請補發所有權
    狀26張規費2080元之郵局匯票，因相對人拒收，伊已依法為
    清償提存，足見伊已履行對待給付。至系爭土地遭第三人傾
    倒垃圾應否回復原狀，非系爭執行名義效力所及，自不影響
    前開對待給付履行完畢之認定。原法院司法事務官未察，裁
    定駁回伊強制執行之聲請，伊聲明異議，詎經原法院裁定駁
    回，為此提起抗告等語。
二、原裁定以: 本件執行名義為抗告人應於相對人給付9700萬元
    本息之同時，將系爭土地返還相對人，屬有對待給付之執行
    名義。抗告人已為給付或已提出給付後，始得開始強制執行
    。抗告人固主張其從未占用系爭土地，且已向相對人為拋棄
    占有之意思表示，而完成對待給付云云。惟抗告人於本院90
    年度重上字第142號審理中對相對人主張系爭土地業已點交
    予抗告人乙節並不爭執，且未對本院90年度重上字第142號
    判決判命抗告人應為返還土地之對待給付部分提起上訴，足
    見抗告人確已占用系爭土地。再觀諸抗告人提出之90年7月
    26日楊鎮清字第90015620號函文載明：「買賣標的之土地本
    所未曾與出賣人點交，亦未開發使用」等語，似僅就系爭土
    地之占用情形有所爭執，並未明確告知相對人可占有使用系
    爭土地，難認其有提出給付之意思，相對人自無受領遲延之
    可言，是抗告人以93年4月15日以桃園府前21支郵局第664號
    存證信函通知相對人拋棄占有，該拋棄並非合法，況抗告人
    為上開拋棄占有之意思表示前，並未預先通知相對人，是抗
    告人所為之上開拋棄占有之意思表示，核與民法第241條規
    定要件不合，尚難謂已免除其返還系爭土地之義務。至抗告
    人稱其亦於94年4月28日向相對人表明交付土地予相對人占
    有之意思，應認其已履行交付土地之義務乙節，查系爭土地
    中之77-2、77-3、77-7、77-10、72-3、74-3地號土地於91
    年11月30日起至92年3月1日止，遭第三人陳文東傾倒廢棄物
    ，面積達2488平方公尺，該廢棄物迄未清除，此為兩造所不
    爭執，自難謂該堆置廢棄物之土地係依債務本旨應返還之系
    爭土地，抗告人於94年4月28日所稱欲返還土地與相對人云
    云，自不生提出之效力。抗告人既未履行對待給付義務，執
    行法院自不得開始強制執行程序，原法院司法事務官駁回抗
    告人所為強制執行之聲請，於法並無不合，抗告人聲明異議
    ，為無理由，應予駁回等語。
三、按執行名義有對待給付者，以債權人已為給付或已提出給付
    後，始得開始強制執行。強制執行法第4條第3項定有明文。
    查抗告人前主張兩造間買賣契約業經解除，訴請相對人返還
    價金，經本院90年度重上字第142號判決抗告人應於相對人
    給付9700萬元本息之同時，將系爭26筆土地及其所有權狀返
    還予相對人。相對人不服提起上訴，最高法院92年度台上字
    第1141號判決僅廢棄90年5月10日起至清償日止之利息部分
    ，並駁回抗告人就該部分之訴；相對人其餘上訴均駁回。是
    抗告人之對待給付義務係包括返還系爭26筆土地及其所有權
    狀。查抗告人固定於98年11月11日點交系爭土地予相對人，
    惟其自承並未將系爭土地所有權狀26紙交付予相對人。抗告
    人雖謂系爭土地所有權狀係交由登記代理人范國意保管，惟
    范國意現已不知去向，兩造均無法知悉其現址，客觀上已無
    法自范國意處取回所有權狀，此與遺失相同，伊同意相對人
    以遺失為由申請補發所有權狀，並負擔補發所有權狀費用，
    且已於93年5月4日以755號存證信函檢附申請補發所有權狀
    費用2080元郵局匯票予相對人，惟遭相對人退回，伊乃以台
    灣桃園地方法院95年度存字第3886號提存為清償提存（含規
    費2080元及代書費用1200元，總計3280元）在案（91年度執
    字第27072號卷一第332、348、350、352、365頁、卷二第54
    頁）。然依其所述，系爭土地所有權狀顯在范國意持有之中
    ，並非遺失，抗告人復未提出任何稽證足資證明系爭土地所
    有權狀業已損壞或滅失，則抗告人依執行名義自負有向范國
    意取回系爭土地所有權狀返還予相對人之義務。抗告人謂應
    由相對人以遺失為由申請補發權狀，於法有間，其逕將申請
    補發權狀所需規費及代書費用3280元予以提存，核與債之本
    旨不符，要難認其已依執行名義履行對待給付。抗告人既未
    履行對待給付，揆諸前揭規定，顯未符強制執行之開始要件
    ，其聲請對相對人為強制執行，洵屬無據，原法院司法事務
    官裁定駁回其強制執行之聲請，即無不合。原法院駁回抗告
    人之異議，理由雖有不同，結論則無二致。抗告意旨指摘原
    裁定不當，求予廢棄，為無理由，應予駁回。
四、據上論結，本件抗告為無理由，依強制執行法第30條之1、
    民事訴訟法第495條之1第1項、第449條第2項、第1項、第95
    條、第78條，裁定如主文。
中    華    民    國    99    年    3     月    15    日
                    民事第一庭
                        審判長法  官  張耀彩
                              法  官  林金吾
                              法  官  盧彥如
正本係照原本作成。
本裁定除以適用法規顯有錯誤為理由外，不得再抗告。如提起再
抗告，應於收受後10日內委任律師為代理人向本院提出再抗告狀
。並繳納再抗告費新台幣１千元。
中    華    民    國    99    年    3     月    15    日
                              書記官  鄭兆璋

司法院資訊處製作；財團法人民間司法改革基金會備份。
